【裁判字號】    98,上訴,713
【裁判日期】    980331
【裁判案由】    違反毒品危害防制條例
【裁判全文】
臺灣高等法院臺中分院刑事判決         98年度上訴字第713號
上  訴  人
即  被  告  甲○○
                    現於台灣彰化監獄
上列上訴人因違反毒品危害防制條例案件，不服臺灣彰化地方法
院98年度訴字第213號中華民國98年1月22日第一審判決（起訴案
號：臺灣彰化地方法院檢察署97年度毒偵緝字第181、182、183
、184號），提起上訴，本院判決如下：
    主    文
上訴駁回。
    理    由
一、按依刑事訴訟法第350條、第361條、第362條、第367條規定
    ，不服地方法院之第一審判決而上訴者，須提出上訴書狀，
    並應敘述具體理由，為上訴必備之程式；其所提出之書狀未
    敘述上訴理由，或僅曾以言詞陳述上訴理由者，均應於上訴
    期間屆滿後20日內補提理由書於第一審法院。第一審法院經
    形式審查，認逾期未補提上訴理由者，應定期間先命補正；
    逾期未補正者，為上訴不合法律上之程式，應以裁定駁回。
    倘已提出上訴理由，但所提非屬具體理由者，則由第二審法
    院以上訴不合法律上之程式，判決駁回。而所謂具體理由，
    必係依據卷內既有訴訟資料或提出新事證，指摘或表明第一
    審判決有何採證認事、用法或量刑等足以影響判決本旨之不
    當或違法，而構成應予撤銷之具體事由，始克當之（例如：
    依憑證據法則具體指出所採證據何以不具證據能力，或依憑
    卷證資料，明確指出所為證據證明力之判斷如何違背經驗、
    論理法則）；倘僅泛言原判決認定事實錯誤、違背法令、量
    刑失之過重或輕縱，而未依上揭意旨指出具體事由，或形式
    上雖已指出具體事由，然該事由縱使屬實，亦不足以認為原
    判決有何不當或違法者（例如：對不具有調查必要性之證據
    ，法院未依聲請調查亦未說明理由，或援用證據不當，但除
    去該證據仍應為同一事實之認定），皆難謂係具體理由，俾
    與第二審上訴制度旨在請求第二審法院撤銷、變更第一審不
    當或違法之判決，以實現個案救濟之立法目的相契合，並節
    制濫行上訴（最高法院97年度臺上字第892號刑事判決意旨
    參照）。
二、上訴人即被告甲○○（下稱被告）不服原審判決提起上訴，
    其上訴理由狀略謂：本案事實部分發生於民國97年7月27日
    ，在其停放於彰化縣田中鎮○○路○段路旁5782-JA自小客
    車內，是採將海洛因摻用甲基安非他命置於錫箔紙上點火燃
    燒吸食煙氣方式施用，車上現場有李宜樺和詹銘輝兩名案外
    人可資佐證，原審未加以查察本案施用過程，即遽以分科論
    罪，實難令人甘服；又同案件嗣經田中分局內安派出所員警
    於同年月30日19時許，在彰化縣田中鎮○○路文仁餐廳例行
    盤檢，被告於上揭時地在未為有偵查權限之機關或公務員發
    覺前，即主動向員警表明被告是有施用一、二級毒品等情，
    自應符合自首要件，得減輕其刑，現場盤檢員警二名可資查
    證，準此理由提請鈞院重詳實調查云云。
三、經本院形式審查，被告對檢察官起訴先後分別3次施用第一
    級毒品海洛因、2次施用第二級毒品甲基安非他命之犯罪事
    實，於原審審判期日均表認罪，且自承先後3次之施用第一
    級毒品海洛因係採以針筒注射方式施用，2次施用甲基安非
    他命係採用鋁箔紙以火燒烤而吸食其煙方式施用明確（原審
    卷第28頁背面），此與被告於警詢、偵查均自承是用針筒注
    射方式施用海洛因者相符（惟被告於警詢、偵查均否認施用
    甲基安非他命），是被告上訴意旨辯稱：97年7月27日，是
    採將海洛因摻用甲基安非他命置於錫箔紙上點火燃燒吸食煙
    氣方式施用云云，顯係自相齟齬之卸飾之詞。至被告於97年
    7月30為警查獲其於97年7月30日施用毒品之經過，其於原審
    審判期日亦自承是在田中鎮○○路文仁餐廳前經盤查查獲等
    語（原審卷第28頁背面），再徵諸其警詢筆錄已明確記載：
    「（問：警方巡邏時於97年7月30日19時許，執行巡邏勤務
    ，在彰化縣田中鎮復興文仁廳盤查你身份時，發現你有毒品
    （97年5月）前科，現在為毒品調檢人口，且於目視可發現
    你左手臂近日有打針之情形是否屬實？請你回所接受調查是
    否經你同意？）屬實，有經我同意。」等語，其後被告再應
    警之詢問而供出於97年7月27日施用第一級毒品海洛因，但
    並未坦承施用安非他命等情（參田警分偵字第0970013036號
    卷被告之警詢筆錄第2、3頁）。此與被告於97年8月8日第3
    次被查獲之經過，據其警詢筆錄所載：「（問：警方於97年
    8 月8日13時30分，在田中鎮○○街、斗中路一段口，發現
    你行跡可疑，經表明身分，經你同意下，在向你盤查時，你
    自行從所穿短褲左口袋拿出乙包編號(1)一級毒品海洛因淨重
    0.2公克及右口袋乙包編號(2)一級毒品海洛因淨重0.8公克，
    共兩小包，而遭警方查獲，是否正確？）正確。」等情，並
    經原審認此次查獲符合自首要件者，有所不同；前者明顯是
    被告經警盤查時，已因警方發現其為毒品調檢人口，且於目
    視發現其左手臂近日有打針之情形，而對之生施打毒品之嫌
    疑，並帶回警所進一步採尿調查（啟動偵查），被告係於調
    查中始自承施用海洛因。而參諸最高法院97年度台上字第31
    95號判決意旨：「按刑法第62條所謂自首，係指犯人在其犯
    罪未發覺前，向該管公務員承認犯罪，而接受裁判而言。所
    謂發覺，固非以有偵查犯罪職權之機關或人員確知其犯罪無
    誤為必要，祇須有確切之根據，對其發生懷疑，將之列為偵
    查之對象，即得謂為已發覺。上訴人因長期施用毒品，被警
    方列為毒品人口，已高度懷疑其有繼續施用毒品之惡習，而
    定期通知其於97年8月14日前往警局採驗尿液未到，經再通
    知其於同年9月12日前往採驗尿液，於採尿中始自白施用毒
    品之事實，則警方於其自白前，既已對其發生嫌疑，將之列
    為偵查之對象，即已發覺其犯罪，自與自首要件不符。」以
    觀，則被告第2次被查獲於97年7月27日施用毒品海洛因及甲
    基安非他命，其中施用海洛因部分，係因警方以其為毒品調
    檢人口，並發現其左手臂近日有打針之情形，而對之生施打
    毒品之嫌疑，並啟動偵查帶回警所採尿調查，被告始承認施
    用，至其施用甲基安非他命部分，被告於警詢時矢口否認施
    用在先，其後經驗尿結果呈甲基安非他命陽性反應，始被查
    獲移送，核均不符自首要件，原審未予適用自首減刑規定，
    尚無違誤。
四、綜上所述，被告之上訴理由，不能認係依據卷內訴訟資料指
    摘或表明第一審判決有何採證、認事、用法或量刑等足以影
    響判決本旨之不當或違法，而構成應予撤銷之具體事由，僅
    徒憑己意請求改判，難謂上訴適法，其上訴自屬違背法律上
    之程式，爰不經辯論，駁回其上訴。
據上論斷，應依刑事訴訟法第367條前段、第372條，判決如主文
。
中    華    民    國    98    年    3     月    31    日
            刑事第五庭  審判長法  官  趙  春  碧
                              法  官  楊  真  明
                              法  官  賴  恭  利
以上正本證明與原本無異。
施用第二級毒品部分，不得上訴。
施用第一級毒品部分，得上訴。
如不服本判決應於收受送達後十日內向本院提出上訴書狀，其未
敘述上訴理由者，並得於提起上訴後十日內向本院補提理由書（
均須按他造當事人之人數附繕本）「切勿逕送上級法院」。
                              書記官  林  桂  鳳
中    華    民    國    98    年    3     月    31    日


司法院資訊處製作；財團法人民間司法改革基金會備份。
